Minutes et répertoires du notaire Claude HUART, 22 mai 1609 - 22 août 1631 (étude IX)
Archives nationales
- Minutes de Claude HUART, 1587 - 22 août 1631; MC/ET/IX/164 - MC/ET/IX/366
  - Minutes. 1629, avril - 1629, juin, avril 1629 - juin 1629; MC/ET/IX/357
    - Engagement de six tambours et trois fifres pour la montre des sergents du Châtelet., 19 mai 1629; MC/ET/IX/357
      'Fut presens Guillaume Failiart, tambour, demeurant à Paris, rue des Fontaines, parroisse Sainct-Nicolas-des-Champs, lequel a promis et promet par la presente à Guillaume Deo et Adam Bureau, sergens à verge au Chastelet de Paris, et esluz par la communauté desdictz sergens, cappitaine et lieutenant pour la montre prochaine, ledict Deo present et acceptant, de fournir le samedi d'après le jour de la Pentecouste, la nuit du dimenche suivant, le jour enthier du lundy ensuivant qui sera le jour de ladicte monstre et unziesme juing prochain venant, de six tambours et trois fifres pour sonner ès lieux et endroitz accoustumez et qui seront nommez aux neuf hommes que ledict Failliart fournira pour se (sic) faire, et ce par lesdictz maistres de la communauté, lesdictz Deo, Bureau et Pierre Brisson continue enseigne pour ladicte monstre.
      Ceste promesse faicte moiennant la somme de quarente livres tournoiz que ledict Deo promet et gaige bailler et paier audict Failiart ou au porteur trois jours après ladicte monstre. Car ainsy, etc, promettant etc., obligeant etc chacun en droit soy ledict Faillart corps et biens, renonceant etc.
      Faict et passé à Paris ès estudes, l'an mil six cens vingt-neuf, le dix-neufiesme may après midy, ledict Faillart a declaré ne scavoir escripre ne signer et ledict Deo a signé:
      DEO MACÉ (notaire) HUART (notaire)
      Documents du Minutier central concernant l'histoire de la musique (1600-1650), par Madeleine Jurgens, tome I [études I à X, 1763 actes], Paris, Archives nationales, 1967, p. 432XIV (instrument de recherche imprimé dématérialisé, certaines notices sont plus détaillées dans la version intégrale accessible en ligne par la rubrique 'Autres instruments de recherche', voir contexte dans le Plan d’orientation général - Notaires de Paris, guides thématiques du Minutier).
    - Société entre Aubin Vouet, (1) peintre ordinaire du roi, demeurant rue Sainte-Marie-l'Égyptienne, et Jacques Lahure, maître peintre et peintre ordinaire de Monseigneur, frère du roi, demeurant rue Grenier-Saint-Lazare, pour les ouvrages de peintures, enrichissements, tableaux et dorures à faire aux hôtels de Soissons et de Mercoeur, (2) à frais et profits égaux., 22 juin 1629; MC/ET/IX/357
      Compléments de description: (1) Aubin Vouet, comme Simon Vouet, signe Voüet; nous avons adopté la graphie traditionnelle. (2) Ces deux hôtels sont détruits. L'un était aux Halles et l'autre rue Saint-Honoré.
      Documents du Minutier central concernant les peintres, sculpteurs et graveurs au XVIIe siècle (1600-1650) [études I à X, 1955 actes], par Marie-Antoinette Fleury, tome I, Paris, S.E.V.P.E.N, 1969, p. 737 (instrument de recherche imprimé dématérialisé, certaines notices sont plus détaillées dans la version intégrale accessible en ligne par la rubrique 'Autres instruments de recherche', voir contexte dans le Plan d’orientation général - Notaires de Paris, guides thématiques du Minutier).
      acte de société; Grenier-Saint-Lazare (rue du); Halles centrales; Saint-Honoré (rue); Sainte-Marie-l'Egyptienne (rue); Soissons (hôtel de); Viarmes (rue de); Lahure, Jacques; Orléans, Gaston d' (1608-1660); Vouet, Aubin (1595-1641); Vouet, Simon (1590-1649); peintre
  - Minutes. 1629, juillet - 1629, septembre, juillet 1629 - septembre 1629; MC/ET/IX/358
    - Transport par Jacques de Hoey, peintre ordinaire du roi et son valet de chambre, demeurant rue Mauconseil, au nom de Françoise de Hoey, sa soeur, veuve de Martin de Fréminet, chevalier de l'ordre du roi, à Robert Guillegan, bourgeois de Paris, demeurant rue Neuve-Sainte-Catherine, du droit au bail d'une maison rue du Temple, consistant en un corps de logis de derrière, cour et jardin, fait par Antoinette Lorillart, veuve de Guillaume Jacques, juré du roi ès oeuvres, de maçonnerie. (1) Le bail restant à courir est d'un an et neuf mois et le loyer est de 240 livres tournois par an., 7 juillet 1629; MC/ET/IX/358
      Compléments de description: (1) Devant Bruneau et Le Camus le 17 août 1628.
      Documents du Minutier central concernant les peintres, sculpteurs et graveurs au XVIIe siècle (1600-1650) [études I à X, 1955 actes], par Marie-Antoinette Fleury, tome I, Paris, S.E.V.P.E.N, 1969, p. 311 (instrument de recherche imprimé dématérialisé, certaines notices sont plus détaillées dans la version intégrale accessible en ligne par la rubrique 'Autres instruments de recherche', voir contexte dans le Plan d’orientation général - Notaires de Paris, guides thématiques du Minutier).
      transport de droits; Mauconseil (rue); Neuve-Sainte-Catherine (rue); Temple (rue du); Fréminet (veuve); Fréminet, Martin de; Guillegan, Robert; Hoey, Françoise de; Hoey, Jacques de; Jacques (veuve); Jacques, Guillaume; Lorillart, Antoinette (15..?-16..); maçon; peintre; employé de maison
    - Obligation par François Payquier, marbrier ordinaire de la reine-mère, envers Hérard Tillioux, marchand marbrier de la ville de Dinant, pays de Liège, d'une somme de 309 livres tournois restant à payer sur des fournitures de marbre noir, payables dans quatre mois., 26 juillet 1629; MC/ET/IX/358
      De son côté, ledit Tillioux s'engage à livrer audit Payquier le marbre nécessaire à la façon de cinq colonnes à huit pans, suivant les dimensions qui lui ont été données et moyennant le prix de 75 livres pièce, à livrer au port de Tours-sur-Marne. (1).
      Compléments de description: (1) Tours, cant. Ay, arr. Reims, Marne.
      Précisions sur les lieux: Belgique (province)--Liège
      Documents du Minutier central concernant les peintres, sculpteurs et graveurs au XVIIe siècle (1600-1650) [études I à X, 1955 actes], par Marie-Antoinette Fleury, tome I, Paris, S.E.V.P.E.N, 1969, p. 541 (instrument de recherche imprimé dématérialisé, certaines notices sont plus détaillées dans la version intégrale accessible en ligne par la rubrique 'Autres instruments de recherche', voir contexte dans le Plan d’orientation général - Notaires de Paris, guides thématiques du Minutier).
      obligation; Ay (Marne); Dinant (Belgique); Tours (Indre-et-Loire); Tours-sur-Marne (Marne); Payquier, François; Tillioux, Hérard; tailleur de pierre
    - Engagement de huit joueurs d'instruments afin de jouer pour les corroyeurs à l'occasion de la fête de Notre-Dame., 13 août 1629; MC/ET/IX/358
      'Jerosme Amant, maistre joueur d'instrumens à Paris, confesse avoir promis et promet à Claude Cousin, Abel Vausselin, François Noel et Nicolas Meusnier et leurs consors, tous compagnons coroyeurs à Paris, y demeurant de fournir sept de ses associez avec luy, tous joueurs d'instrumens à Paris, pour jouer pour eulx des instrumens, scavoir à commencer demain à sept heures du soir de jouer du viollon et cornestz à boucquin et finir à sept heures du matin qui sera le jour Nostre-Dame et jouer partout où lesdictz Cousin, Vausselin, Noel, Meusnier et leurs autres compagnons leur commandront de jouer et recommencer samedy ensuivant à pareille heure de sept heure de soner par ledict Amant avec ses sept compagnons à jouer du viollon seullement et finir le lendemain sept heure du matin et encores recommenser à jouer du viollon seullement avec quatre de ses compaignons et finir à sept ou huict heure et ce dans la salle où lesdictz compagnons coroyeurs esliront.
      Cest promesse ainsy faites moiennant que lesdessusdictz compaignons coroyeurs promettent et gaigent l'un pour l'autre et chacun d'eux seul et pour le tout, sans division et fidejussion bailler et paier audict Amant et à sesdictz compaignons quand il auroit satisfait et jouer (sic) aux jours et heures dessus declarez. Car ainsy promettant etc, obligeant chacun en droict soy corps et biens, renonceant etc.
      Fait et passé à Paris ès estudes, l'an mil six cens vingt-neuf, le treiziesme jour d'aoust après midi, lesdictz Amant et Nouel ont declaré ne scavoir escripre ne signer et les autres ont signé:
      Claude COUSIN Nicolas MEUSNIER Abel VAUSELIN LEROUX (notaire) HUART (notaire)
      Documents du Minutier central concernant l'histoire de la musique (1600-1650), par Madeleine Jurgens, tome I [études I à X, 1763 actes], Paris, Archives nationales, 1967, p. 433XV (instrument de recherche imprimé dématérialisé, certaines notices sont plus détaillées dans la version intégrale accessible en ligne par la rubrique 'Autres instruments de recherche', voir contexte dans le Plan d’orientation général - Notaires de Paris, guides thématiques du Minutier).
    - Cession par Claude Gaillard, femme de Pierre Ollivier, trompette ordinaire des gardes du corps de Monsieur, frère du roi, à Nicolas Hollart, maître cordonnier, demeurant rue Saint-Martin, paroisse Saint-Nicolas-des-Champs, pour neuf mois, du bail d'une boutique et dépendances en la maison de l'Écu de France, rue Saint-Martin, sur le pied de 139 livres 10 sols., 31 août 1629; MC/ET/IX/358
      Documents du Minutier central concernant l'histoire de la musique (1600-1650), par Madeleine Jurgens, tome I [études I à X, 1763 actes], Paris, Archives nationales, 1967, p. 313 (instrument de recherche imprimé dématérialisé, certaines notices sont plus détaillées dans la version intégrale accessible en ligne par la rubrique 'Autres instruments de recherche', voir contexte dans le Plan d’orientation général - Notaires de Paris, guides thématiques du Minutier).
    - Cautionnement par Roch Porteceille, fifre et tambour de la chambre du roi, demeurant rue du Vertbois, en faveur de Gilles Mesnager, fils de défunt Pierre Mesnager, maçon au service de Hugues La Caille, portier de la porte Saint-Denis, qui lui fournira vivres, feu, lit, hôtel et 60 livres de salaire annuel., 9 septembre 1629; MC/ET/IX/358
      Documents du Minutier central concernant l'histoire de la musique (1600-1650), par Madeleine Jurgens, tome I [études I à X, 1763 actes], Paris, Archives nationales, 1967, p. 239 (instrument de recherche imprimé dématérialisé, certaines notices sont plus détaillées dans la version intégrale accessible en ligne par la rubrique 'Autres instruments de recherche', voir contexte dans le Plan d’orientation général - Notaires de Paris, guides thématiques du Minutier).
    - Obligation par Dirch Waerden, peintre hollandais, natif de la ville de Hoores en Hollande, envers Martin Linss, marchand de passepoil, demeurant rue des Petits-Champs, paroisse Saint-Merri, d'une somme de 337 livres 22 sols tournois, tant pour dépenses de bouche, gîte et argent prêté, remboursables à sa première requête., 20 septembre 1629; MC/ET/IX/358
      Précisions sur les lieux: province (Pays-Bas)--Hollande
      Documents du Minutier central concernant les peintres, sculpteurs et graveurs au XVIIe siècle (1600-1650) [études I à X, 1955 actes], par Marie-Antoinette Fleury, tome I, Paris, S.E.V.P.E.N, 1969, p. 756 (instrument de recherche imprimé dématérialisé, certaines notices sont plus détaillées dans la version intégrale accessible en ligne par la rubrique 'Autres instruments de recherche', voir contexte dans le Plan d’orientation général - Notaires de Paris, guides thématiques du Minutier).
      obligation; Petits-Champs (rue des); Saint-Merri (paroisse); Pays-Bas; Linss, Martin; Waerden, Dirch; tanneur; peintre
    - Procuration par Marie Massé, veuve de Jean Dubois, compagnon serger à Amiens, demeurant rue au Maire, à Emart de Hedin, bourgeois de Paris, pour poursuivre le procès-verbal criminel qu'elle a intenté devant le bailli du For-l'Évêque, contre Louis Vernier, maître joueur d'instruments, en raison des relations qu'ils ont eues ensemble., 26 septembre 1629; MC/ET/IX/358
      Documents du Minutier central concernant l'histoire de la musique (1600-1650), par Madeleine Jurgens, tome I [études I à X, 1763 actes], Paris, Archives nationales, 1967, p. 612 (instrument de recherche imprimé dématérialisé, certaines notices sont plus détaillées dans la version intégrale accessible en ligne par la rubrique 'Autres instruments de recherche', voir contexte dans le Plan d’orientation général - Notaires de Paris, guides thématiques du Minutier).
      Massé, Marie
    - Promesse par Marie Massé à Emart de Hédin de lui verser la moitié de la somme à laquelle sera condamné Louis Vernier par le bailli du For-l'Évêque, ou de celle qu'il lui donnera s'ils font un accord à l'amiable., 26 septembre 1629; MC/ET/IX/358
  - Minutes. 1629, octobre - 1629, décembre, octobre 1629 - décembre 1629; MC/ET/IX/359
    - Déclaration suivant laquelle Louis Vernier, maître joueur d'instruments, demeurant rue Sainte-Avoie, se porte appellant d'une sentence rendue contre lui par le bailli du For-l'Évêque en faveur de Marie Massé., 22 octobre 1629; MC/ET/IX/359
    - Accord entre Louis Vernier et Marie Massé afin d'obvier à l'appel de la sentence du bailli du For-l'Évêque. Marie Massé reconnaît que l'enfant qu'elle attend n'est pas imputable à Vernier et renonce à toutes poursuites à l'égard de celui-ci., 22 octobre 1629; MC/ET/IX/359
    - Contrat d'apprentissage pour six ans, au profit de Pierre Baston, âgé de quatorze ans, entre Joachim Baston, compagnon menuisier, demeurant rue des Vertus, son père, et Nicolas Guedon, maître peintre et vitrier, demeurant rue des Gravilliers., 25 novembre 1629; MC/ET/IX/359
      Documents du Minutier central concernant les peintres, sculpteurs et graveurs au XVIIe siècle (1600-1650) [études I à X, 1955 actes], par Marie-Antoinette Fleury, tome I, Paris, S.E.V.P.E.N, 1969, p. 282 (instrument de recherche imprimé dématérialisé, certaines notices sont plus détaillées dans la version intégrale accessible en ligne par la rubrique 'Autres instruments de recherche', voir contexte dans le Plan d’orientation général - Notaires de Paris, guides thématiques du Minutier).
      contrat d'apprentissage; Gravilliers (rue des); Vertus (rue des); Baston, Joachim; Baston, Pierre; Guedon, Nicolas; menuisier; peintre; vitrier
    - Mise en apprentissage par Roger Morieu, ayant la charge des petits oiseaux de la chambre et volière de Monsieur, huissier de cuisine de sa maison et maître tissutier-rubannier, de Benoît, son fils, âgé de quatorze ans, pour six années, chez François Joubert, maître joueur d'instruments, demeurant rue au Maire. Le père de l'apprenti l'entretiendra de ses habits et de ses vivres, le logera et lui fournira instruments et cordes de violon. Il l'enverra chez son maître de sept heures du matin à onze heures et de une heure à sept heures du soir. Les frais d'apprentissage sont fixés à 60 livres, dont 30 livres payables au prochain carême et le reste dans dix-huit mois., 1er décembre 1629; MC/ET/IX/359
    - Association de cinq joueurs d'instruments pour deux années., 17 décembre 1629; MC/ET/IX/359
      'Furent presens en leurs personnes Louis Ricquier, René Le Sueur, Ciprian Poictevin, Nicolas Bigot et Michel Rousselet, tous maistres joueurs d'instruments à Paris, y demeurans, scavoir ledict Ricquier rue des Gravilliers, parroisse Sainct-Nicolas-des-Champs, ledict Le Sueur rue Guerin Boisseau, parroisse Sainct-Laurens, ledict Poictevin en la mesme rue et parroisse, [ledict Bigot] rue au Maire, parroisse dudict Sainct-Nicolas et ledict Rousselet rue Marivault, parroisse Sainct-Jacques-de-la-Boucherie.
      Lesquelz de leurs bons grez recongneurent et confesserent eulx estre mis et associez, mettent et associent les ungs avec les autres, du jourd'huy jusques à deux ans après ensuivans finis et accomplis en l'exercice de leur vaccation aux charges et conditions qui ensuivent que chacun d'eulx promet accomplir et y satisfaire. C'est asscavoir que pour leur jeulx, ilz tiendront pour leurs parties, scavoir ledict Ricquier de la haulte-conte de viollon et du dessus de cornet, ledict Le Sueur le dessus de viollon et hault de conte de cornet, ledict Poictevin de la basse de viollon et basse de haultbois, ledict Bigot de haulte-conte de viollon et haulte-conte de cornet et ledict Rousselet le dessus de viollon et dessus de cornet, sans que l'un ny l'autre ne puissent entreprendre de jouer autre partie au prejudice de son compagnon sy ce n'est en cas de necessité et du consentement de ses autres compagnons, à peine de soixante solz d'amende que celluy ou ceulx qui commettront la faulte, seront tenuz payer aux autres leurs compagnons, et quand ilz joueront trois ensemblement le guain se rapportera à la communaulté et non quand ilz ne joueront que deulx. Comme aussy seront tenuz fidellement rapporter à la masse et communaulté de leur societté ce qui sera receu et sera subject à rapport sans user d'aulcune fraulde. Et, advenant que aulcun d'eulx en eust faicte et qu'elle feust descouverte, celluy ou ceulx de la part dont elle proviendra sera tenu paier de peine et amende à sesdictz compagnons pour chacune fois qu'il aura faict et commis ladicte fraulde la somme de douze livres tournois outre les deniers qu'il auroict receuz par le marché par luy faict avec les personnes qui l'auront employé. Seront aussy tenuz lesdessusdictz associez se trouver precisement aux heures qui leur auront esté assignées et baillées par ung de leurs compagnons pour eulx trouver aux aubades qu'il conviendra bailler par leur communaulté et ce à peine de soixante solz que chacun contrevenant sera tenu paier aux autres ses compagnons. Ne pourront aussy aulcun desdictz associez prendre autres que leurs compagnons pour jouer avec eulx sinon au cas que ses compagnons feussent empeschez ailleurs à peine de soixante solz d'amende. Et, advenant que l'un ou l'autre desdictz associez feust malade ne laissera de partager avec ses autres compagnons pourvu que sera subject à rapport. Et esté accordé entre eulx que trois mois leur sont baillez et accordez par la compagnie pour aprendre leurs parties, et, à faulte que dans lesdictz trois mois, ilz ne la peussent jouer, ilz ne pourront partir avec leurs autres compagnons. Ne pourront aussy aulcuns desdictz associez mettre et accompagner en leur presente societté qui que ce soit sy ce n'est du commung consentement de tous les autres compagnons, et l'ung d'eulx pourra empescher le tout. Et, pour le concert de leurs jeulx et affaires de leur communaulté, seront tenuz et promettent s'asembler tous les vendredis de chacune sepmaine à deux heures precizes sur peine de seize solz d'amende que chacun contrevenant paiera aux autres ses compagnons. Et, quand est des fianciailles et landemains de nopces et autres corvées, celluy qui aura fait les marchez prendra sur ce qui sera subject à rapport vingt-cinq solz.
      A ce faire estoient presens Nicolas Rousselet, aussy maistre joueur d'instrumens à Paris, rue Sainct-Martin, parroisse Sainct-Laurens, pere dudict Michel Rousselet et Magdeleine Moulins, vefve de feu Nicolas Bigot, vivant aussy maistre joueur d'instrumens, demeurant rue et parroisse dudict Sainct-Nicolas-des-Champs, mere dudict Nicolas Bigot, lesquelz se sont vollontairement obligés pour et avec leurs dictz enfans à l'entretenement et entier accomplissement du contenu à ce present contract, dont ilz font leurs propres affaires. Car ainsy etc. Promectant etc, obligeant chacun en droict soy, renonceant etc.
      Faict et passé ès estudes des notaires, l'an mil six cens vingt-neuf, le dix-septiesme decembre aprez midi et ont signé fors ladicte vefve, Bigot et Poictevin qui ont declaré ne scavoir escripre ne signer.
      Louis RIQUIER Nicolas BIGOT CHARLET (notaire) Nicolas ROUSSELET René LE SEUR Michel ROUSSELET HUART (notaire)
      Documents du Minutier central concernant l'histoire de la musique (1600-1650), par Madeleine Jurgens, tome I [études I à X, 1763 actes], Paris, Archives nationales, 1967, p. 398XLIII (instrument de recherche imprimé dématérialisé, certaines notices sont plus détaillées dans la version intégrale accessible en ligne par la rubrique 'Autres instruments de recherche', voir contexte dans le Plan d’orientation général - Notaires de Paris, guides thématiques du Minutier).
  - Minutes. 1630, janvier - 1630, mars, janvier 1630 - mars 1630; MC/ET/IX/360
    - Désistement de Louis Riquier de l'association du 17 décembre 1629., 18 janvier 1630; MC/ET/IX/360
      ' Aujourd'huy est comparu par devant les notaires au Chastelet de Paris soubzsignez Louis Ricquier, maistre joueur d'instrumens à Paris, demeurant rue des Gravilliers, parroisse Sainct-Nicolas-des-Champs, lequel a renoncé et renonce vollontairement à la societté contractée entre luy, René Le Sueur, Ciprian Poictevin, Michel Rousselet et Nicolas Bigot, aussy maistres joueurs d'instrumens à Paris, par contract passé par devant (en blanc) et Huart, notaires, le (en blanc), et consent qu'à son esgard icelle societté demeure nulle, ce qui a esté accepté par les dessusdictz sans aulcuns despens, dommages et interestz pretendus les ungs allencontre des autres et sans prejudicier aussy par lesdictz Le Sueur, Poictevin, Rousselet et Bigot audict contract de societté, lequel demeurera et demeure entre eulx en sa force et vertu et sans y desroger. Car ainsy etc, promectant etc, obligeant chacun en droict soy, renonceant etc.
      Faict et passé ès estudes des notaires soubzsignez, l'an mil six cent trente, le dix-huictiesme janvier après midy; ledict Poictevin a declaré ne scavoir escripre ne signer et les autres ont signé:
      René LE SEUR Nicolas BIGOT CHARLET (notaire) Michel ROUSSELET Louis RIQUIER HUART (notaire)
      Documents du Minutier central concernant l'histoire de la musique (1600-1650), par Madeleine Jurgens, tome I [études I à X, 1763 actes], Paris, Archives nationales, 1967, p. 400XLIV (instrument de recherche imprimé dématérialisé, certaines notices sont plus détaillées dans la version intégrale accessible en ligne par la rubrique 'Autres instruments de recherche', voir contexte dans le Plan d’orientation général - Notaires de Paris, guides thématiques du Minutier).
    - Inventaire après décès de Pierre Leroux, notaire au Châtelet, et de Denise de La Frongne, sa femme, dressé à la requête de Guillaume Leroux, leur fils aîné, en la présence d'Elisabeth Leroux, femme de Michel Cordier, conseiller du roi et receveur des tailles en l'élection de Chaumont et Magny, et de Geneviève, Renée, Adrien, Jean et Firmin Leroux, leurs autres enfants., 4 mars 1630; MC/ET/IX/360
      (fol. 4): Dans une garde-robe, à côté de la montée,.
      '... une espinette et ung damier avecq ses dames dessortyes, prisez ensemble... 6 l.
      Documents du Minutier central concernant l'histoire de la musique (1600-1650), par Madeleine Jurgens, tome I [études I à X, 1763 actes], Paris, Archives nationales, 1967, p. 883 (instrument de recherche imprimé dématérialisé, certaines notices sont plus détaillées dans la version intégrale accessible en ligne par la rubrique 'Autres instruments de recherche', voir contexte dans le Plan d’orientation général - Notaires de Paris, guides thématiques du Minutier).
    - Contrat de mariage entre Jean Pingart, sculpteur et maçon, demeurant rue Darnétal, et Catherine Dubouy, veuve de Martin Lebubé, tailleur de pierre, demeurant rue de l'Échelle-du-Temple., 16 mars 1630; MC/ET/IX/360
      Régime: communauté..
      Dot: 300 livres..
      Documents du Minutier central concernant les peintres, sculpteurs et graveurs au XVIIe siècle (1600-1650) [études I à X, 1955 actes], par Marie-Antoinette Fleury, tome I, Paris, S.E.V.P.E.N, 1969, p. 552 (instrument de recherche imprimé dématérialisé, certaines notices sont plus détaillées dans la version intégrale accessible en ligne par la rubrique 'Autres instruments de recherche', voir contexte dans le Plan d’orientation général - Notaires de Paris, guides thématiques du Minutier).